【裁判字號】    95,訴,66
【裁判日期】    950215
【裁判案由】    毒品危害防制條例
【裁判全文】
臺灣板橋地方法院刑事判決                95年度訴字第66號
公  訴  人  臺灣板橋地方法院檢察署檢察官
被      告  甲○○
上列被告因違反毒品危害防制條例案件，經檢察官提起公訴（94
年度核退毒偵字第2497號），嗣因被告就被訴事實為有罪之陳述
，本院告知被告簡式審判程序之旨，並聽取當事人之意見後，裁
定改由受命法官獨任依簡式審判程序進行，判決如下：
    主  文
甲○○連續施用第一級毒品，處有期徒刑捌月。
扣案之第一級毒品海洛因壹包之外包裝（空包裝重零點壹捌公克
）沒收，其內之第一級毒品海洛因（驗後淨重零點零陸公克）沒
收銷燬之，扣案之注射針筒壹支沒收。
    事  實
一、甲○○前因施用毒品案件，經臺灣雲林地方法院裁定送觀察
    、勒戒後，因認無繼續施用毒品之傾向，而於民國90年3 月
    28日觀察、勒戒執行完畢釋放，並經臺灣雲林地方法院檢察
    署檢察官於同日以90年度毒偵字第182 號不起訴處分確定。
    詎甲○○猶不知悔改，竟又基於施用第一級毒品海洛因之概
    括犯意，於上開觀察、勒戒執行完畢釋放後之5 年內即自93
    年4 月間某日起至94年11月1 日下午1 時許止，在其雲林縣
    麥寮鄉施厝村施厝268 號之3 住處、臺北縣三重市○○路某
    加油站廁所內等地點，以注射針筒注射海洛因之施用方式，
    約1 日即施用1 次，連續多次施用第一級毒品海洛因。嗣於
    94年11月2 日下午1 時50分許，在臺北縣三重市○○○路14
    8 巷66號前，因形跡可疑為警盤查，扣得第一級毒品海洛因
    1 包（驗後淨重0.06公克，空包裝重0.18公克）及被告所有
    供施用本件海洛因所用之注射針筒1 支，並經採集其尿液送
    驗而查獲上情。
二、案經臺北市政府警察局中正第一分局報告臺灣板橋地方法院
    檢察署檢察官偵查起訴。
    理  由
壹、程序方面：
    按本件被告甲○○所犯係死刑、無期徒刑、最輕本刑為3 年
    以上有期徒刑以外之罪，其於準備程序就前揭被訴事實為有
    罪之陳述，經法官告知簡式審判程序之旨，並聽取其與公訴
    人之意見後，本院認無不得或不宜改依簡式審判程序進行之
    處，爰依刑事訴訟法第273 條之1 第1 項、第284 條之1 ，
    裁定本件由受命法官獨任進行簡式審判程序，合先敘明。
貳、實體方面：
  一、訊據被告甲○○對於前揭犯罪事實均坦承不諱，本院復審
      酌：
    (一)查被告前因施用毒品案件，經臺灣雲林地方法院裁定送觀
      察、勒戒後，因認無繼續施用毒品之傾向，而於90年3 月
      28日觀察、勒戒執行完畢釋放，並經臺灣雲林地方法院檢
      察署檢察官於同日以90年度毒偵字第182 號不起訴處分確
      定之事實，有臺灣高等法院被告前案紀錄表、警方之在監
      在所線上查詢作業資料各1 份在卷可按。是被告於涉本案
      之前，業曾初犯施用毒品，並於前揭觀察、勒戒執行完畢
      後釋放甚明。
    (二)次查，經警將被告遭查獲時所採之尿液送驗結果，係呈嗎
      啡陽性反應，此有臺北市政府警察局中正第一分局94年11
      月移送毒品防制條例人犯尿液檢體對照表、臺灣檢驗科技
      股份有限公司94年11月17日編號CH/2005/B0347 號濫用藥
      物尿液檢驗報告各1 份在卷可稽。又查：
      (1)海洛因施用入人體後水解還原成嗎啡，再循嗎啡之代謝
        方式排出體外，業據行政院衛生署藥物食品檢驗局以73
        藥檢壹字第030221號函說明綦詳，且尿液中能否驗出嗎
        啡陽性反應，與其投與量、投與途徑、採尿時間、個人
        體質及檢測方法之靈敏度有關，國外曾有文獻報導注射
        6 毫克之海洛因鹽酸鹽，其代謝物嗎啡之平均可檢出時
        限約為26小時，亦經行政院衛生署藥物食品檢驗局於81
        年9 月8 日以（81）藥檢壹字第8114885 號函釋明在案
        。
      (2)再者，前揭尿液檢驗報告載明係以ＧＣ／ＭＳ（即氣相
        層析質譜儀分析法）方法作為確認檢驗之方式，而該方
        法之原理係檢品經氣化後，通過層析管分離純化，再將
        純化後之成分循序送入質譜儀做個別鑑定。因質譜儀所
        測定之圖譜，在化學上被公認具有指紋特性，故可據以
        完全判定該檢品係為何種化合物。職是，台北榮民總醫
        院即認為若以氣相層析質譜儀（ＧＣ／ＭＳ）作藥物及
        其代謝產物之定性及定量分析，幾乎不會有偽陽性反應
        產生，此經該院於83年4 月7 日以83北總內字第3059號
        函釋明在案。
      (3)準此而論，被告之尿液經以氣相層析質譜儀分析法檢驗
        ，既係呈嗎啡陽性反應，顯見被告應有在前揭犯罪時間
        施用第一級毒品海洛因之行為甚明。
    (三)此外，扣案之第一級毒品海洛因1 包經送驗結果，確係海
      洛因無訛（驗後淨重0.06公克，空包裝重0.18公克），此
      有法務部調查局95年1 月10日調科壹字第060010894 號鑑
      定通知書1 份在卷為憑，另本件尚有注射針筒1 支扣案可
      稽，上開扣案毒品及器具核與被告施用本件毒品所可能使
      用或預備之物相符，益見被告確有施用第一級毒品海洛因
      無誤。
    (四)綜上所述，被告前曾初犯施用毒品，且於前揭觀察、勒戒
      執行完畢釋放後，5 年內再犯本件施用第一級毒品海洛因
      ，事證應屬明確，其犯行應堪認定。
  二、查海洛因係屬毒品危害防制條例第2 條第2 項第1 款所規
      定之第一級毒品，核被告所為，係犯毒品危害防制條例第
      10條第1 項施用第一級毒品罪。被告持有毒品，復進而施
      用，其持有毒品之低度行為，為施用毒品之高度行為所吸
      收，不另論罪。被告先後多次施用第一級毒品海洛因之犯
      行，時間緊接，所犯構成要件相同，顯係基於概括犯意反
      覆為之，為連續犯，依刑法第56條規定，以一罪論，並加
      重其刑。
  三、本院審酌被告施用毒品，足以戕害其身心，滋生其他犯罪
      ，惡化治安，嚴重損及公益，且被告前曾初犯施用毒品，
      業經觀察、勒戒執行完畢釋放，其竟再為本件施用毒品犯
      行，且施用時期長達約1 年半左右，顯見其不思悔改，自
      制力亦顯不佳；惟另考量被告於犯後即能坦承犯行，而其
      施用毒品行為於本質上係屬自我戕害行為，反社會性之程
      度應屬較低等一切情狀，酌情量處如主文所示之刑，以資
      懲儆。又扣案之海洛因1 包內之海洛因，既屬第一級毒品
      ，爰依毒品危害防制條例第18條第1 項前段規定，併予宣
      告沒收銷燬之（惟鑑驗耗用之毒品既已滅失，自毋庸宣告
      沒收銷燬）；至該海洛因1 包之外包裝，係用於包裹毒品
      ，防其裸露、潮濕，便於攜帶施用，亦係供施用毒品所用
      或預備之物，且係被告所有，此據被告於本院審理時供明
      在卷，爰依刑法第38條第1 項第2 款規定，亦併予宣告沒
      收。再扣案之注射針筒1 支係供被告施用本件第一級毒品
      海洛因所用之物，且係被告所有，亦據被告於本院審理時
      供明在卷，同依刑法第38條第1 項第2 款規定，亦併予宣
      告沒收。
據上論斷，應依刑事訴訟法第273 條之1 第1 項、第284 條之1
、第299 條第1 項前段，毒品危害防制條例第10條第1 項、第18
條第1 項前段，刑法第11條、第56條、第38條第1 項第2 款，判
決如主文。
本案經檢察官黃仙宜到庭執行職務。
中    華    民    國    95    年    2     月    15    日
                  刑事第十三庭  法  官  陳信旗
以上判決正本證明與原本無異。
如不服本判決，應於送達後10日內向本院提出上訴狀。
                                書記官  陳昭綾
中    華    民    國    95    年    2     月    18    日
附錄本判決論罪科刑之法條：
毒品危害防制條例第10條第1項
    施用第一級毒品者，處6月以上5年以下有期徒刑。


司法院資訊處製作；財團法人民間司法改革基金會備份。
